【裁判字號】    97,上易,820
【裁判日期】    971111
【裁判案由】    妨害自由等
【裁判全文】
臺灣高等法院高雄分院刑事判決         97年度上易字第820號
上  訴  人  臺灣高雄地方法院檢察署檢察官
被      告  甲○○
            乙○○
上列上訴人因被告妨害自由等案件，不服臺灣高雄地方法院97年
度易字第764 號中華民國97年8 月29日第一審判決（起訴案號：
臺灣高雄地方法院檢察署96年度偵字第30710 號、97年度偵字第
4164 號），提起上訴，本院判決如下：
    主  文
上訴駁回。
    理  由
一、公訴意旨另以：被告甲○○與乙○○為父子關係，詎甲○○
    因其妻鍾素梅（已歿）參與丙○○所召集之互助會，而丙○○無力支付其應得之會款，雙方而有債務糾紛，甲○○與乙○○竟共同基於傷害、恐嚇及脅迫使人行無義務之事之犯意
    聯絡，先由乙○○於民國96年7 月9 日下午9 時許，夥同2
    名真實姓名不詳之成年男子，前往丙○○位於高雄縣林園鄉
    ○○村○○路39巷7 號住處，質問丙○○為何欠錢不還，並
    要求簽立本票，然遭丙○○拒絕，隨後乙○○即打電話予甲○○要求前來處理，10餘分鐘後，甲○○偕同另1 名真實姓
    名不詳之成年男子至丙○○上開住處，由乙○○抓住丙○○
    雙手，甲○○毆打丙○○腹部，使丙○○受有胸部、腹部挫
    瘀傷等傷害（甲○○傷害部分，業據原審法院判決拘役50日
    ，如易科罰金，以新臺幣「下同」1 千元折算1 日確定在案
    ），甲○○與乙○○2 人並以「欠錢不還，要將你打死」、
    「讓你死」等加害生命、身體之話語恫嚇丙○○，使其心生
    恐懼，致生危害於安全，並逼迫丙○○簽立面額均為10萬元
    之本票3 紙之無義務事項。因認被告乙○○涉犯刑法第277
    條第1 項傷害、同法第304 條第1 項強制及同法第305 條恐
    嚇危害安全等罪嫌；被告甲○○另涉犯同法第304 條第1 項
    強制及同法第305 條恐嚇危害安全等罪嫌。
二、按犯罪事實應依證據認定之，無證據不得推定其犯罪事實。
    又不能證明被告犯罪者，應諭知無罪之判決，刑事訴訟法第
    154 條、第301 條第1 項分別定有明文；又按告訴人之告訴
    ，係以使被告受刑事訴追為目的，是其陳述是否與事實相符
    ，仍應調查其他證據以資審認；另按被害人之陳述如無瑕疵
    ，且就其他方面調查又與事實相符，固足採為科刑之基礎，
    倘其陳述尚有瑕疵，而在未究明前，遽採為論罪科刑之根據
    ，即難認為適法（最高法院52年台上字第1300號、61年台上
    字第3099號判例意旨參照）。
三、證據能力：
    後述關於證人等於審判外之陳述及卷附書證即書面之傳聞證
    據等部份，檢察官、被告已於本院審理調查上開證據時，就
    此證據能力均表示無意見，且本院認為以之作為本件論証之
    證據，均與待證事實具有關聯性，作為本案之證據亦屬適當
    ，依刑事訴訟法第159 條之5 第1 項規定，自得為證據。
四、公訴意旨認被告甲○○、乙○○涉有上揭犯罪事實，係以被
    告2 人供述、證人即告訴人丙○○之指訴及卷附建佑醫院診
    斷證明書、本票3 紙等情為據。然訊據乙○○否認上開被訴
    傷害、強制及恐嚇危害安全等犯行，辯稱：伊人當時正在屏
    東東港工作，並未前往林園鄉丙○○住處，在丙○○住處所
    發生之衝突與伊無關，亦不知丙○○簽發本票情形；被告甲○○固不否認於上開時、地有與丙○○發生肢體衝突，丙○○有簽發各為10萬之本票3 紙交給伊等情，惟否認上開被訴
    強制及恐嚇危害安全等犯行，辯稱：伊並無強制丙○○簽發
    本票，是向他討回互助會會款，亦無以「欠錢不還，要將你
    打死」、「讓你死」等加害生命、身體之話語恫嚇丙○○等
    語。經查：
(一)、被告乙○○部分：
 1、證人即告訴人丙○○先於原審證稱：「當天乙○○開車，夥
    同2 名不詳姓名男子去他家，3 人進門即一直罵他，後來乙○○以手機聯絡甲○○，約10分鐘後，甲○○騎機車載乘其
    小兒子來，甲○○打他的時候，乙○○拉著他的右手」等語
    （原審易字卷第22頁反面、第23頁），又證稱：「乙○○到
    他家進去的時候說他媽媽（即鍾素梅）的會錢要還了，乙○○坐一下子就以電話叫甲○○來，甲○○還沒有到的時候，
    他有要離開，但乙○○拉他的手，不讓他離開，另外2 個男
    子站在他的後面。甲○○打他的時候，乙○○在他的右邊，
    圍著他，站著並沒有出手，臉色很難看。乙○○抓他的右手
    時是在甲○○還沒有來的時候。乙○○表示要他還鍾素梅的
    會錢時，並沒有表示要還多少錢因為乙○○都不知道」等語
    （原審易字卷第25頁反面、第26頁），則告訴人就被告乙○○到其住處時，是否一進門就一直罵他，或是先談及鍾素梅
    之互助會會款償還事宜，此部分陳述已有前後不一之瑕疵；
    又告訴人就其遭被告甲○○毆打時，被告乙○○有無拉其右
    手一節，所為之陳述亦有出入。
 2、告訴人於刑事告訴狀載稱：「甲○○、乙○○，夥同不詳姓
    名之成年男子3 人，共同前往其住處」（96年度他字第6624
    號卷第3 頁），復於警詢陳稱：「首先是他（即甲○○）大
    兒子（姓名不詳）（即乙○○）夥同2 名不詳男子，到我住
    處（林園鄉○○村○○路39巷7 號）樓下客廳，要我欠錢還
    錢，他大兒子強迫我要當場寫本票，…」「都是甲○○親自
    動手打我，他兒子只有抓住我的手，…」（同上卷第13頁）
    ；「他（即甲○○）兒子（即乙○○）及另2 名不詳男子是
    駕休旅車（灰色）到我住處，我在客廳未記到車號（距離很
    遠），我在客廳見到他們我也邀請他們入內就座，隨後甲○○騎乘機車附載1 名不詳男子，進入我屋內不分青紅皂白就
    咒罵我並動手打我。」、「我是要走到廚房，乙○○便以單
    手抓住我的右手不要我離開，要我坐下簽立本票，我認為是
    因他抓住我的手我才會被甲○○打到」（同上卷第15、16頁
    ）；又於檢察事務官詢問時稱：「乙○○帶2 名不知姓名的
    男子來找我，問我為何欠錢不還，我說那10多年前的會錢，
    是欠他母親鍾素梅，此時他並未打我，只是3 人圍住我不讓
    我離開現場，身體並未接觸，…」（同上卷第39頁）。又謂
    「甲○○、乙○○與其他3 名男子係共同前往」，此與其於
    原審證述被告2 人係先後而至不同；又謂「乙○○進門即強
    迫他寫本票」，此等陳述與其於原審證述乙○○與另2 名男
    子進門即罵他有別，且參以其於原審證述乙○○不知告訴人
    積欠鍾素梅多少會款，則乙○○如何強逼其簽立本票數額；
    又告訴人指稱乙○○等3 人只是圍住他不讓他離開現場，身
    體並未接觸，又與其於原審所證述乙○○有抓住其右手等證
    詞不符。
 3、證人即乙○○工作場所之同事陳國存於原審具結證稱：「乙○○是從96年4 月間至96年9 月20日或21日經其介紹去東港
    從事載油之工作，工作時間約為晚間6 、7 點至翌日凌晨3
    、4 點，開車往返屏東東港與高雄小港機場附近之中安路某
    地，從事漁船用油之載運，來回1 次約1 、2 個小時，96年
    7 月9 日當日乙○○共跑了4 趟，有其自行登載之記事簿可
    證（經原審當場核對，該記事簿為逐日登載，並於7 月9 日
    有登載「崇銘及次數之記號」）等語（原審易字卷第27頁反
    面、第28頁、第38頁），參以證人陳國存與被告乙○○係屬
    工作同事之誼，衡情應無甘冒偽證而故為有利於被告崇銘之
    證詞，應可採信。
 4、告訴人所受傷勢位置係於胸部、腹部，固有卷附診斷證明書
    足佐，但此等傷勢係屬被告甲○○傷害所造成，業經原審認
    定屬實，且判決甲○○拘役50日，如易科罰金，以1 千元折
    算1 日確定在案，自無從僅以告訴人除上述胸、腹部外，無
    其他傷勢，遽而臆測當時必有被告乙○○在場抓住告訴人手
    之舉，公訴人執此而為上訴理由，並非有理。
 5、告訴人對於被告乙○○之指訴既有上開顯然出入之瑕疵，自
    難僅以告訴人得以指出被告乙○○平日駕駛車輛一節，即能
    片面採認告訴人之指訴而據為被告乙○○不利之認定，公訴
    人執此而為上訴理由，亦有誤會。
 6、據上各節，既難證明被告乙○○既有在上開時間出現在本件
    案發現場，則被告乙○○自不可能有對告訴人為被訴傷害、
    強制及恐嚇危害安全等犯行。
(二)、被告甲○○部分：
 1、告訴人上開證詞既有如前所述瑕疵存在，且無其他證據足以
    證明確有被告乙○○及另外3 名成年男子在場，則本件案發
    現場應僅能認定係屬甲○○與告訴人2 人在場。則被告甲○○所供其於案發當日係自己1 人前往告訴人住處，要向告訴
    人索討積欠之互助會會款等語，應屬可採。
 2、證人即告訴人丙○○於原審雖證稱：「甲○○向他說如果他
    不開本票的話就要把他打死」等語（原審易字卷第22頁反面
    ），然其證詞有如前所述之瑕疵，則其證詞之憑信性，已非
    無疑，自難片面採認而遽為不利於被告甲○○之認定，又被
    告甲○○雖有傷害告訴人之犯行，且亦自承本票係其帶往告
    訴人之住處，惟難憑此即遽認被告甲○○即有向告訴人為上
    開恐嚇話語。
 3、告訴人於警詢陳稱有積欠甲○○已故配偶鍾素梅互助會會款
    28萬元，且時間已達10餘年，且本案發生前，甲○○即曾在
    路上偶遇告訴人時向其催討上開會款，告訴人均答稱如有錢
    會慢慢還等語（96年度他字第6624號卷第13頁），則被告甲○○帶著空白本票前住告訴人住處索討會款，亦符常情。又
    告訴人亦於警詢陳稱：「甲○○本以加上利息為由，要他簽
    立60萬元本票，因他認為沒有欠那麼多錢而不願，所以當場
    寫30萬元本票」等語（同上卷頁次），再參酌告訴人於原審
    證稱：「本票上之到期日96年11月20日、97年3 月20日、97
    年7 月20日係其自己決定的，因其想說可以慢慢的還」（原
    審易字卷第24頁），足認係屬告訴人自由決定每4 月為1 期
    來償還會款，難認告訴人之自由意志有遭壓制之情形存在，
    自無從僅以「告訴人多年來拒絕履行債務，何於被告前來當
    日即同意簽發10萬元本票3 紙」，而認告訴人此舉與常情有
    違，公訴人執此而為上訴理由，亦非可採。
五、綜上所述，公訴人起訴所舉之上開證據資料，均無法認定被
    告甲○○、乙○○被訴此部分犯行成立。此外。復無其他積
    極之證據，足資證明被告2 人有何公訴人所指上開之犯行，
    原審因而以不能證明被告2 人犯有上開被訴等罪，而為被告
    甲○○被訴強制、恐嚇危害安全等部分無罪，及被告乙○○
    無罪之諭知，經核均無違誤。公訴人仍執前詞提起上訴，指
    摘原判決諭知被告2 人無罪有所不當，均無理由，上訴應予
    駁回。
六、原判決關於被告甲○○傷害罪部分，業已判決有罪確定（如
    前所述），附此敘明。
據上論斷，應依刑事訴訟法第368條，判決如主文。
本案經檢察官許月雲到庭執行職務。
中    華    民    國    97    年    11    月    11    日
                刑事第一庭  審判長法  官  郭雅美
                                  法  官  徐美麗
                                  法  官  張意聰
以上正本證明與原本無異。
本判決不得上訴。
中    華    民    國    97    年    11    月    11    日
                                  書記官  陳金


司法院資訊處製作；財團法人民間司法改革基金會備份。
